臺灣臺南地方法院刑事判決
109年度訴字第1163號
公  訴  人  臺灣臺南地方檢察署檢察官
被      告  郭家宏



選任辯護人  彭冀湘律師(法扶律師)

上列被告因違反毒品危害防制條例等案件，經檢察官提起公訴（
109年度偵字第13321、14813號），本院判決如下：
    主  文
郭家宏犯如附表所示之罪，共三罪，各處如附表所示之刑。又犯
藥事法第八十三條第一項之轉讓偽藥罪，共二罪，各處有期徒刑
捌月；又犯藥事法第八十三條第一項之轉讓禁藥罪，處有期徒刑
柒月。應執行有期徒刑肆年貳月。 
未扣案之犯罪所得新臺幣貳仟元沒收，如全部或一部不能沒收時
，應予追徵。
    理由要旨
被告承認有販賣及轉讓甲基安非他命，以及轉讓愷他命的行為，
本院根據他的自白和補強證據作出有罪的決定，並且依據相關法
律規定減輕刑罰之後，決定量處上述徒刑。
    事    實
郭家宏知道甲基安非他命及愷他命，都是毒品，也是管制的禁藥
或偽藥，法律規定不能贈與和販賣，仍然：
  1.先後在附表所記載的時間、地點，三度販賣甲基安非他命給
    表列的毒品施用者，以此方式賺取自己施用毒品的費用。販
    賣部分實際共獲得新臺幣（下同）2,000元價金。
　2.於109年4月間某時間，在他當時位於台南市○○區○○街000巷0
    號住處，免費提供少量的愷他命(約0.7公克重)給凌朝暘施
    用。
　3.於109年7月13日22時左右，在同一地點，免費提供少量的甲
    基安非他命給陳彥蓉施用。
　4.於109年7月14日23時左右，在同一地點，免費提供少量的愷
    他命給陳彥蓉施用。
    理    由
一、本案有以下的證據足以證明被告犯罪：
  1.被告於偵查及審理中的自白。並於本院準備程序時陳述販賣
    甲基安非他命用來賺取自己施用同種毒品的費用（本院卷24
    2頁）。
  2.證人翁茂森、侯士林、凌朝暘、陳彥蓉在警局及地檢署的證
    詞。
  3.台南市政府警察局第二分局蒐證照片。
  4.扣案的行動電話機1支（內附0000000000號SIM卡1枚）。
　
二、成立的罪名：
  1.販賣部分：
    甲基安非他命是毒品危害防制條例規定的第二級毒品，被告
    販賣甲基安非他命部分，成立3個修正前的毒品危害防制條
    例第4條第2項販賣第二級毒品罪（此罪在被告犯罪後修法加
    重處罰，應該依照刑法第2條第1項前段的規定，適用比較有
    利於被告的舊法）。
  2.轉讓甲基安非他命部分：
    ①甲基安非他命除了是第二級毒品，也被中央衛生主管機關
      公告為藥事法第22條第1項第1款的禁藥。被告免費提供甲
      基安非他命給陳彥蓉，同時構成毒品危害防制條例第8條
      第2項的轉讓第二級毒品罪及藥事法第83條第1項的轉讓禁
      藥罪。
    ②這種同時有兩種以上法律可以處罰的情形，稱之為「法規
      競合」。因為被告每次轉讓的重量，沒有證據顯示超過加
      重處罰標準10公克，而且轉讓禁藥罪的處罰比轉讓第二級
      毒品罪重，立法的時間比較晚，所以最高法院決定依照「
      重法優於輕法」（優先適用處罰比較重的法律）和「後法
      優於前法」（適用立法比較晚、較符合最新民意的法律）
      的原則，適用藥事法第83條第1項的轉讓禁藥罪處罰。所
      以被告這部分的行為，成立1個轉讓禁藥罪。
  3.轉讓愷他命部分：
    愷他命是毒品危害防制條例規定的第三級毒品，也被中央衛
    生主管機關公告為藥事法第20條第1項第1款的偽藥。被告免
    費提供愷他命給凌朝暘、陳彥蓉施用，也同時構成毒品危害
    防制條例第8條第3項的轉讓第三級毒品罪和藥事法第83條第
    1項的轉讓偽藥罪，依據上述相同的原則，也成立2個藥事法
    第83條第1項的轉讓偽藥罪。
  4.被告所犯的上述6個罪，應該合併處罰。
　
三、關於減輕事項：
  1.偵審自白減輕：
　　被告在偵查和審理中都自白販賣、轉讓甲基安非他命，以及
    轉讓愷他命，他所犯的上述6個罪，都應該依據修正前毒品
    危害防制條例第17條第2項的規定，減輕刑罰。
  2.未供出上游：
　　被告在警局說他的部分毒品來源是「斌阿」（警一卷12頁）
    ，起訴後本院依辯護人的聲請發函詢問台南市政府警察局刑
    事警察大隊，他們回覆說「被告未提供斌阿之年籍資料及聯
    絡方式，故未查獲」（本院卷255頁）。那位「斌阿」既然
    並未因為被告的指證而被查獲，所以被告無法依據毒品危害
    防制條例第17條第1項規定「供出毒品來源，因而查獲其他
    正犯」的規定獲得減刑。
  3.不應以刑法第59條減輕：
    被告的辯護人認為他可以用刑法第59條「犯罪之情狀顯可憫
    恕，認科以最低度刑仍嫌過重者，得酌量減輕其刑」的規定
    ，再次減輕刑罰。然而這個規定，必須要犯罪的情形一般人
    都認為顯然可以原諒，認為用法律所定的最輕處罰還是覺得
    太重，例如貧窮人家為了填飽肚子去偷食物犯竊盜罪，才可
    以使用，不然就會造成輕罪輕判、重罪也是輕判的不合理現
    象。本案被告所犯的販賣第二級毒品罪，經過一次減刑之後
    ，已經沒有情節輕微處罰過於嚴重的情形，所以被告並沒有
    依刑法第59條規定酌減其刑的合理原因，特此說明。

四、量刑的決定：
  1.毒品的特性就是非常容易成癮，而且嚴重戕害施用者的身體
    健康，所以散布毒品的行為，對於社會的危害程度非常高，
    因此法律針對毒品的散布行為（販賣、轉讓），都制定非常
    重的處罰。在個案上，被告這種販賣及轉讓毒品（禁藥及偽
    藥）的行為，原本不應該量處太輕的刑罰。
  2.在上述基礎上，本院又考量被告過往有很多施用毒品前科，
    可見不是一位守法的公民。最後考慮本案的毒品轉讓和交易
    數量及次數；被告的年齡、工作、教育程度與生活狀況，再
    斟酌被告犯罪後的態度良好等一切情形，決定分別判處附表
    以及主文所記載的有期徒刑，合併後執行有期徒刑4年2月。
　
五、沒收：
    被告3次販賣行為，收到的價金總共2,000元。雖然沒有扣案
    ，但還是必須依據刑法第38條之1第1項前段的規定宣告沒收
    ，若全部或一部不能沒收時，依第38條之1第3項的規定從他
    的財產扣抵，以避免他因為犯罪而獲利。
　
依照以上的說明，本院依據刑事訴訟法第299條第1項前段，判處
被告主文欄所記載的刑罰。
本案經檢察官黃淑妤提起公訴、檢察官吳梓榕及黃信勇到庭執行
職務。
　
中    華    民    國   110    年    9     月    23    日
                    刑事第十庭  審判長法  官  劉怡孜
                                      法  官  潘明彥
                                      法  官  陳欽賢
以上正本證明與原本無異。
如不服本判決應於收受本判決後20日內向本院提出上訴書狀，並
應敘述具體理由。其未敘述上訴理由者，應於上訴期間屆滿後20
日內向本院補提理由書狀（均須按他造當事人之人數附繕本）「
切勿逕送上級法院」。
                                      書記官  劉庭君
中    華    民    國   109    年    9     月    23    日
附錄本案論罪科刑法條全文：
修正前毒品危害防制條例第4條第2項
製造、運輸、販賣第二級毒品者，處無期徒刑或七年以上有期徒
刑，得併科新臺幣一千萬元以下罰金。
藥事法第83條第1項
明知為偽藥或禁藥，而販賣、供應、調劑、運送、寄藏、牙保、
轉讓或意圖販賣而陳列者，處 7 年以下有期徒刑，得併科新臺
幣 5 千萬元以下罰金。
　

附表：
編號 時    間 地      點 購毒者 交易方式 毒品種類及數量 金額 (新臺幣) 主文  1  108年12月下旬分許 臺南市○○區○○街000巷0號 翁茂森 由證人翁茂森直接前往被告位於左列住處與被告交易。 第二級毒品甲基安非他命1小包(重量不詳) 500元 郭家宏犯販賣第二級毒品罪，處有期徒刑參年陸月。  2 109年3、4月某日下午 臺南市永康區龍潭街121巷內 侯士林 由證人侯士林與被告在臺南市永康區龍潭街與龍埔街口某雜貨店偶遇後，相約至被告位於左列住處巷內交易。 第二級毒品甲基安非他命1小包(重量不詳) 1000元 郭家宏犯販賣第二級毒品罪，處有期徒刑參年柒月。  3 109年4月中旬 臺南市○○區○○街000巷0號 翁茂森 由證人翁茂森直接前往被告位於左列住處與被告交易。 第二級毒品甲基安非他命1小包(重量不詳) 500元 郭家宏犯販賣第二級毒品罪，處有期徒刑參年陸月。